臺灣桃園地方法院民事判決　　　　　　 95年度簡上字第254號
上　訴　人　甲○○
訴訟代理人　康英彬律師
被　上訴人　乙○○
上列當事人間請求清償借款等事件，上訴人對於民國95年10月16
日本院中壢簡易庭95年度壢簡字第1041號第一審判決提起上訴，
於民國96年3月13日辯論終結，本院判決如下：
    主      文
上訴駁回。
第二審訴訟費用由上訴人負擔。
    事實及理由
一、本件被上訴人起訴主張：
(一)上訴人於民國81年3 月1 日向其借款新臺幣（下同）150,00
    0 元，上訴人收受借款之同時並於被上訴人所書立之借據上
    借款人欄簽名及書寫其電話、地址、身分證號碼等資料，惟
    上訴人並未依約清償借款，亦未按月支付4,500 元之利息，
    經被上訴人以存證信函催告上訴人返還借款及利息，上訴人
    仍置之不理，迄今除積欠本金150,000 元外，尚有自起訴日
    回溯5 年之利息總額270,000 元未給付（計算式：4,500 元
    ×12月×5 年＝270,000 元），合計420,000 元，爰依兩造
    間之借貸契約請求上訴人給付420,000 元，及自起訴狀繕本
    送達翌日起至清償日止，按年息5%計算之利息，並願供擔保
    ，請准宣告假執行。
(二)上訴人雖稱被上訴人曾向其借款200,000 元，而主張抵銷，
    惟被上訴人否認之。兩造係外遇關係，雙方交往時，上訴人
    自願給予被上訴人生活上之資助，又被上訴人雖曾收受上訴
    人所交付之200,000 元，然此係上訴人先前向被上訴人借款
    投資股票，於獲利後返還予被上訴人之款項。另上訴人主張
    已清償110,000 元云云，被上訴人亦否認之。並聲明：上訴
    駁回。
二、上訴人則以：（一）上訴人就系爭150,000 元之借款，曾陸
    續以透過訴外人轉交現金之方式清償110,000 元，惟轉交之
    人不願出面作證。（二）被上訴人於85年5 月間曾向上訴人
    借款200,000 元，並承諾一年後歸還，經上訴人同意後，上
    訴人自其於世華銀行（後改名為國泰世華商業銀行）信義分
    行之帳戶提領200,000 元，再將該款項直接匯入被上訴人於
    同分行之帳號為000000000000之帳戶內，然該借款屆期後被
    上訴人迄今仍未清償分文，故上訴人爰依民法第334 條第1
    項前段之規定，以之與本件借款債務抵銷，則上訴人已無積
    欠被上訴人任何款項。被上訴人就上訴人曾匯款200,000 元
    予其之事實並未爭執，惟就因何原因而收受上訴人上開款項
    ，先是辯稱匯款當時其與上訴人係男女朋友關係，該款項係
    上訴人贈與其之金錢，嗣後又辯稱該款項係上訴人出資投資
    股票之資金，前後所稱相互矛盾。且若如被上訴人所辯，兩
    造為男女朋友關係，實無上訴人交付被上訴人之金錢為贈與
    ，而被上訴人交付上訴人之金錢卻屬借貸之理，況被上訴人
    亦未證明其與上訴人為男女朋友關係。又倘上訴人係出資投
    資股票，並無須交由被上訴人處理，且交錢後被上訴人係投
    資何家公司股票？兩造何時結算？被上訴人有無退還投資款
    ？被上訴人均無法舉證以實其說，亦見其所辯誠屬卸責之詞
    等語置辯。
三、原審認被上訴人依據消費借貸之法律關係，請求上訴人給付
    300,000 元，及其中150,000 元自95年9 月15日起至清償日
    止，按年息5%計算之利息，為有理由，駁回其餘之訴（該部
    分被上訴人未上訴，已告確定）。上訴人不服，就不利其判
    決部分提起上訴，爰聲明：（一）原判決不利上訴人部分廢
    棄，（二）上開廢棄部分，被上訴人在第一審之訴駁回。被
    上訴人則聲明：上訴駁回。
四、兩造不爭執之事項：上訴人於81年3 月1 日向被上訴人借款
    150,000元，約定以每月4,500 元計付利息。
五、本件上訴人主張：其前固向被上訴人借貸150,000 元，惟伊
    已陸續清償110,000 元，且被上訴人亦向其借貸200,000 元
    ，以此主張抵銷云云。然此均為被上訴人所否認，並以上開
    情詞置辯，是以本件應審酌者厥為：（一）上訴人是否業已
    清償110,000 元？（二）上訴人是否因借貸關係而交付200,
    000 元？茲分述如下：
(一)上訴人是否業已清償110,000 元？查上訴人主張其業已清償
    被上訴人110,000 元之事實，為被上訴人所否認，而上訴人
    於本院審理中迄未舉證以實其說，尚難遽信為真，上訴人該
    部分之辯稱自不足採。
(二)上訴人是否因借貸關係而交付200,000元？
 1、上訴人主張：被上訴人於85年5 月間曾向其借款200,000 元
    ，並承諾一年後歸還，經上訴人同意後，自上訴人於國泰世
    華商業銀行信義分行之帳戶提領200,000 元，再將該款項直
    接匯入被上訴人於同分行帳號000000000000之帳戶內，然該
    借款屆期後被上訴人迄今仍未清償，其自得主張抵銷云云。
 2、按請求履行債務之訴，除被告自認原告所主張債權發生原因
    之事實外，應先由原告就其主張此項事實，負舉證之責任，
    必須證明其為真實後，被告於其抗辯事實，始應負證明之責
    任，此為舉證責任分擔之原則，最高法院43年台上字第377
    號判例可資參照。
 3、查上訴人主張：其所交付予被上訴人之200,000 元，係因借
    貸關係而交付云云，為被上訴人所否認，依上開說明，自應
    由上訴人就兩造間借貸之事實負舉證責任。查上訴人所提出
    之存款存入憑條僅能證明其有轉帳予被上訴人而已，尚並不
    能證明兩造間存有借貸關係，再者，本件上訴人將200,000
    元轉帳予被上訴人，並未書立借據，亦未就利率等有所約定
    ，被上訴人亦無支付利息之事實，此顯與一般消費借貸之態
    樣迥不相同，是上訴人抗辯被上訴人所收受之200,000 元為
    其向上訴人之借貸款云云，尚難採信。本件上訴人既無任何
    借據等證據足證被上訴人有向其借貸2 00,000元之事實，是
    其主張本於消費借貸之法律關係，請求被上訴人給付200,00
    0 元，並以此主張與被上訴人之150,000 元債權抵銷，即屬
    無據。
六、綜上所述，本件被上訴人依消費借貸之法律關係，請求被上
    訴人給付300,000 元，及其中150,000 元自95年9 月15日起
    至清償日止，按年息5%計算之利息，為有理由，應予准許，
    原審就此部分因而為被上訴人勝訴之判決，併依職權為假執
    行之宣告，核無違誤。上訴意旨，仍執陳詞，指摘原判決不
    當，為無理由，應予駁回。
七、本件事證已臻明確，兩造其餘攻擊、防禦於判決之結果不生
    影響，爰不一一論述，附此敘明。
八、據上論結，本件上訴為無理由，依民事訴訟法第436 條之1
    第3項 、第449 條第1 項、第78條，判決如主文。
中　　華　　民　　國　　96　　年　　3 　　月　　27　　日
            民事第一庭    審判長法  官  郭琇玲
                                法  官  陳勇松
                                法  官  陳婉玉
以上正本係照原本作成
本判決不得上訴
中　　華　　民　　國　　96　　年　　3 　　月　　27　　日
                                書記官　劉雅玲
